【裁判字號】    99,裁,1820
【裁判日期】    990819
【裁判案由】    有關寺廟事務
【裁判全文】
最  高  行  政  法  院  裁  定
                                      99年度裁字第1820號
上  訴  人  開安宮
代  表  人  甲○○
被 上訴 人  宜蘭縣政府
代  表  人  林聰賢
上列當事人間有關寺廟事務事件，上訴人對於中華民國99年6月2
日臺北高等行政法院99年度訴字第365號判決，提起上訴，本院
裁定如下：
    主  文
上訴駁回。
上訴審訴訟費用由上訴人負擔。
    理  由
一、按對於高等行政法院判決之上訴，非以其違背法令為理由，
    不得為之，行政訴訟法第242條定有明文。依同法第243條第
    1項規定，判決不適用法規或適用不當者，為違背法令；而
    判決有同條第2項所列各款情形之一者，為當然違背法令。
    是當事人對於高等行政法院判決上訴，如依行政訴訟法第24
    3條第1項規定，以高等行政法院判決有不適用法規或適用不
    當為理由時，其上訴狀或理由書應有具體之指摘，並揭示該
    法規之條項或其內容；若係成文法以外之法則，應揭示該法
    則之旨趣；倘為司法院解釋或本院之判例，則應揭示該判解
    之字號或其內容。如以行政訴訟法第243條第2項所列各款情
    形為理由時，其上訴狀或理由書，應揭示合於該條項各款之
    事實。上訴狀或理由書如未依此項方法表明，或其所表明者
    與上開法條規定不合時，即難認為已對高等行政法院判決之
    違背法令有具體之指摘，其上訴自難認為合法。
二、本件上訴人對於高等行政法院判決上訴，係略以：(一)、依上
    訴人民國95年8月16日所附開安宮登記經過及所載「該福德
    正神已淪為本宮配祀。古公三王確為本宮所信奉之主神。」
    ，故切結書所載奉祀之主神為「古公三王」與開安宮登記經
    過及沿革後段所載明，二者根本沒有出入，被上訴人認二者
    顯有出入乃係被上訴人斷章誤解其意所致，原判決未詳查明
    即依被上訴人之認定而據為判決之憑據，自有應調查未予調
    查之判決違背法令。(二)、依上訴人95年8月20日新附切結書
    及95年8月16日新附登記經過及沿革均足以證明「福德祠」
    與「開安宮」確實係同一權利主體，被上訴人並未加以查明
    ，即認上訴人申請主體不明，駁回上訴人95年9月11日申請
    核發福德祠與開安宮為同一主體證明，並撤銷上訴人95年11
    月8日府民禮字第0950139615B號公告，原判決未查明，遂為
    駁回上訴人之請求，有判決理由不備及調查證據不備之違誤
    。又原判決理由謂前揭土地所有權登記名義為「福德祀」與
    其奉祀主神為同一，非內政部70年6月18日台內民字第24145
    函所稱之「神明」，然原判決並未敘明何以認定寺廟名稱應
    為供奉神祀之理由，原判決有判決不備理由之違法。(三)、關
    於本件申請案件，宜蘭縣政府業於民國95年11月8日以府民
    禮字第0950139615B號公告，於該公告第七點中特別載明「
    逾期無人提出異議或異議不成立時，即依所請由本府發給證
    明書，嗣後如有任何枝節問題或財產糾紛，由申請人、立切
    結書信徒代表暨立切結書之原土地管理人後裔負完全責任，
    本府概不負責。」上開公告係屬足以引起當事人信賴之行政
    行為，而具信賴之基礎。其後因陳國祥等人異議，上訴人及
    陳國祥等人均因信賴宜蘭縣政府之上開函示之行政行為，未
    料被上訴人拒不核發證明，自有違反信賴保護原則，應有判
    決適用法規不當之違誤。(四)、宜蘭縣羅東地政事務所就系爭
    土地地籍亦僅暫時分類為「以神祇、未依法登記之寺廟或宗
    教團體名義登記，現為依法登記之募建寺廟或宗教團體使用
    ，未能證明係同一主體」，此一內部作業之便宜之事項，根
    本無從證明其事後必然亦為權利主體不明，更何況依地籍清
    理條例施行細則第6條規定，上訴人亦得於取得證明後另行
    申請更正分類，原判決未予審究即認上訴人之申請為權利主
    體不明，亦有應調查之證據未為調查之判決違背法令等語，
    為其理由。
三、本件上訴人對於高等行政法院判決上訴，雖以該判決有判決
    不備理由及適用法規不當之違背法令為由。茲核上訴人所陳
    上訴理由，或係重述其在原審業經主張而為原判決摒棄不採
    之陳詞，或係就原審取捨證據、認定事實之職權行使事項，
    任加指摘違誤，或係執其個人主觀歧異之法律見解，就原審
    所為論斷或駁斥其主張之理由，泛言原判決不適用法規或適
    用不當，並就原審已論斷者，泛言未論斷。而未具體表明原
    判決究竟有如何合於不適用法規或適用不當、或有行政訴訟
    法第243條第2項所列各款之情形，尚難認為已對原判決之如
    何違背法令有具體之指摘。況縱原判決雖有未於判決中加以
    論斷者，惟尚不影響於判決之結果，與所謂判決不備理由之
    違法情形亦不相當。從而，依首揭說明，應認其上訴為不合
    法。
四、據上論結，本件上訴為不合法。依行政訴訟法第249條第1項
    前段、第104條、民事訴訟法第95條、第78條，裁定如主文
    。
中    華    民    國    99    年    8     月    19    日
                    最高行政法院第六庭
                        審判長法官  吳  明  鴻
                              法官  林  茂  權
                              法官  侯  東  昇
                              法官  劉  介  中
                              法官  黃  秋  鴻

以  上  正  本  證  明  與  原  本  無  異
中    華    民    國    99    年    8     月    20    日
                              書記官  王  福  瀛

司法院資訊處製作；財團法人民間司法改革基金會備份。
